【裁判字號】    89,上訴,2086
【裁判日期】    900109
【裁判案由】    殺人未遂
【裁判全文】
臺灣高等法院臺中分院刑事判決                  八十九年度上訴字第二八六號
    上  訴  人  臺灣彰化地方法院檢察署檢察官
    被      告  丙○○
    指定辯護人  本院公設辯護人  乙○○
右上訴人因殺人未遂案件，不服台灣彰化地方法院八十九年度訴字第四九七號，中華
民國八十九年九月五日第一審判決（起訴案號：台灣彰化地方法院檢察署八十九年度
偵字第二五四四號），提起上訴，本院判決如左：
      主  文
上訴駁回。
      事實及理由
一、本案經本院審理結果，認第一審判決認事用法及量刑均無不當，應予維持，並引
    用第一審判決書記載之事實、證據，理由陳補充部分外亦引用之（如附件）。
二、上訴人據告訴人之聲請以被告於告訴人未再攻擊後仍持酒瓶朝告訴人身体最脆弱
    之頭部攻擊，於告訴人血流如注之時，復持已破裂之酒瓶朝告訴人之臉部、胸部
    攻擊，在告訴人退到魚池畔時仍繼續追打，並自後勒住告訴人之頸脖，圖將告訴
    人推入池中，經旁人勸阻始罷手等為由上訴，惟查
    被告與告訴人為順東公司同事，彼此隸屬不同單位，平日並無怨隙，僅因酒後話
    不投機起爭執之細故，尚乏殺人之動機，此從被告於自後勒住丁○○之頸脖，並
    做勢要將已受傷反擊能力減弱之丁○○推入魚池之際，顯屬輕而易舉，苟真有致
    告訴人於死之犯意，豈會聽從旁人之勸阻而罷手可徵，又被告雖持酒瓶攻擊告訴
    人身体之頭、胸部，然被告與告訴人雙方當時既均飲酒已有醉意 (無證據證明已
    達精神耗弱之程度 )，復因口語爭執相互挑釁，被告於遭告訴人以鐵椅攻擊後，
    一時氣憤，方持酒瓶擊刺告訴人洩忿，況依卷附告訴人所提之診斷書所載，傷痕
    之深度並不深，尚難以被害人頭、胸有多處受傷即認被告有殺人之犯意，原審業
    於理由中敘述綦詳，上訴人上訴並無理由，應予駁回。
三、據上論斷，應依刑事訴訟法第三百七十三條、第三百六十八條，判決如主文。
本案經檢察官甲○○到庭執行職務。
中      華      民      國      九十      年      一      月      九    日
                                  臺灣高等法院臺中分院刑事第九庭
                                        審判長法  官  胡  森  田
  法  官  趙  春  碧
                                              法  官  康  應  龍
右正本證明與原本無異。
檢察官得上訴。
如不服本判決應於收受送達後十日內向本院提出上訴書狀，其未述上訴之理由者並
得於提起上訴後十日內向本院補提理由書（均須按他造當事人之人數附繕本）。
                                              書記官  陳  明  珠
中      華      民      國      九十      年      一      月    十一    日
                                                                        Ｄ
台灣彰化地方法院刑事判決                          八十九年度訴字第四九七號
    公  訴  人  臺灣彰化地方法院檢察署檢察官
    被      告  丙○○  男  三十五歲（民國○○○年○月○○○日生）
                        住彰化縣北斗鎮○○里地○路一六五巷六號
                        身分證統一編號：Ｎ00000000號
    指定辯護人  本院公設辯護人  陳志忠
右列被告因殺人未遂案件，經檢察官提起公訴（民國八十九年度偵字第二五四四號）
，本院判決如左︰
    主  文
丙○○傷害人之身體，處有期徒刑拾月。
    事  實
一、丙○○與丁○○均為任職於順東工業股份有限公司（以下簡稱順東公司）之同事
    ，惟彼此隸屬不同工作單位，故平日素無怨隙。民國八十八年十二月三十一日下
    午十六時左右，丙○○、丁○○與多位同事即曾在公司內烹食魚鮮、飲服高梁酒
    ，下午十七時三十分許下班後，眾人又齊集前往位於彰化縣永靖鄉永北村之「大
    白鯊海釣場」，再次烹食魚鮮、宴飲清香高梁酒，以迄同日晚上十九時三十分左
    右，眾人均已飲用為量不少之清香高梁酒，均已有醉意，丙○○與丁○○二人於
    言談間忽起勃豁、相互挑釁，丁○○一時無法控制情緒，突然掄起所乘坐之鐵椅
    （有靠背）攻擊丙○○，丙○○猝不及防，匆忙間以左手格擋，仍因受力失衡而
    摔倒於地，丙○○頓時亦無法控制情緒，竟萌生普通傷害之犯意之犯意，順手取
    執身旁地面上之清香高梁酒瓶（玻璃製）一個，猛力朝丁○○之左額頭、左太陽
    穴間敲擊一下，致丁○○左額頭處當場撕裂、血流如注，而玻璃酒瓶亦應力而破
    裂，丙○○續持該破裂之玻璃酒瓶猛刺丁○○，致丁○○臉部及胸部受有多處撕
    裂傷併顏面小動脈斷裂（左額頭3.4×1×0.5公分、左耳與左耳下12×4×1公分
    、左頸動脈3.3×0.5×0.5公分、左上胸8×4公分、臉鼻正面1.2×0.6×0.5公分
    、右臉頰3.3×0.5×0.5公分、右太陽穴與右耳間4.5×1×1公分）等傷害，丁○
    ○因已不敵而逐打逐退逃至釣魚池畔，丙○○乃繼續追打，並自後勒往丁○○之
    頸脖，意欲將已受傷之丁○○推入釣魚池中，因旁觀之眾人予以勸阻，丙○○乃
    打消念頭而鬆手。
二、案經被害人丁○○訴由彰化縣警察局員林分局報請臺灣彰化地方法院檢察署檢察
    官偵查起訴。
    理  由
一、右開事實，迭據被告丙○○於警訊時及偵審中供承不諱，核與被害人丁○○指訴
    情節相符，復經目擊證人吳明宗、戊○○到庭證述無訛，而被害人所受如事實欄
    所示之傷害，並有宏仁醫院驗傷診斷書一紙、現場及丁○○受傷部分之照片共六
    幀等在卷可稽，事證明確，其犯行堪以認定。又公訴人認被告涉有刑法第二百七
    十一條第一項、第二項之殺人未遂罪嫌，無非據告訴人丁○○之指述，認被告於
    行為之際，持破裂之酒瓶連續刺傷丁○○之臉部、胸部及頸部等多處以及丁○○
    之診斷證明書、現場照片等事證，為其論據。惟訊之被告堅詞否認有殺人之犯意
    ，辯稱：因丁○○拿起鐵椅打伊一下，伊隨手拿起酒瓶是為保護自己，往他側臉
    一打，酒瓶有無破，伊不知道，也不記得敲幾下，只想教訓他而已，亦無意推他
    入魚池，只是做個假動作，嚇嚇他罷了等語。按刑法上之殺人與傷害之區別，應
    視加害人加害之初有無殺意為斷，並就受傷處是否為致命部位、傷痕多寡及傷勢
    輕重如何，加害人下手情形如何，及行為人之動機、手段、所使用之兇器、下手
    之輕重、致傷之結果及行為後之情狀等綜合觀察論斷認定有無殺意之參考，最高
    法院十八年上字第一三０九號、十九年上字第七一八號、二十年非字第一０四號
    、四十四年台上字第三七三號判例可資參照。經查：被告與被害人均為順東公司
    之同事，雖彼此隸屬不同單位，但憑日並無怨隙，被告僅因酒後口語爭執此等細
    故，其尚無致其於死之動機與必要。其次，被告雖持破裂之酒瓶刺傷被害人多處
    ，惟被告與被害人雙方當時均已醉酒，兩人復因口語爭執而相互挑釁，被告在被
    丁○○以鐵椅攻擊後，遂一時氣憤，持破碎酒瓶刺擊丁○○洩忿，從而被害人身
    上自然會有多處傷口，因此自難僅以被害人身上有多處受傷即認定被告有殺人之
    犯意。況被告於自後勒住丁○○之頸脖，並做勢要將受傷嚴重致反抗力減弱之丁
    ○○推入魚池之際，被告當時果真有欲致被害人於死之犯意，當屬輕而易舉，又
    豈會聽從旁觀眾人之勸阻而罷手？縱上所述並揆諸前揭說明，足證被告確無殺人
    之故意甚明。
二、核被告丙○○所為，係犯刑法第二百七十七條第一項之罪。公訴意旨認被告所為
    係犯刑法第二百七十一條第二項、第一項之殺人未遂罪，尚有未洽，起訴法條應
    予變更。爰審酌被告品行、素行，犯罪之動機、犯罪時所受之刺激、犯罪之手段
    、被害人所受傷害程度及其犯後尚未與被害人和解等一切情狀，量處如主文所示
    之刑，以示懲儆。
據上論斷，應依刑事訴訟法第二百九十九條第一項前段、第三百條，刑法第二百七十
七條第一項、罰金罰鍰提高標準條例第一條前段，判決如主文。
本案經檢察官陳德芳到庭執行職務。
中    華    民    國      八十九      年       九       月      五      日
                                    台灣彰化地方法院刑事第二庭
                                        法      官  康  弼  周
右正本證明與原本無異。
如不服本判決，應於判決送達後十日內向本院提出上訴狀( 須附繕本 )。
告訴人或被害人對於判決如有不服具備理由請求檢察官上訴者，其上訴期間之計算係
以檢察官收受判決正本之日期為準。
               法院書記官  田  慧  賢
中    華    民    國      八十九      年       九       月      八      日
刑法第二百七十七條
傷害人之身體或健康者，處三年以下有期徒刑，拘役或一千元以下罰金。
犯前項之罪，因而致人於死者，處無期徒刑或七年以上有期徒刑，致重傷者，處三年
以上，十年以下有期徒刑。


司法院資訊處製作；財團法人民間司法改革基金會備份。
